臺灣基隆地方法院基隆簡易庭小額民事判決
110年度基小字第65號
原      告  國泰世紀產物保險股份有限公司

法定代理人  陳萬祥  

訴訟代理人  蔡承豫  
            郭哲宏  
被      告  邱顯平  

上列當事人間請求損害賠償事件，本院於民國110年1月28日言詞
辯論終結，判決如下：
    主  文
被告應給付原告新臺幣（下同）4萬4,585元，及自109年12月22
日起至清償日止，按年息5%計算之利息。
訴訟費用1,000元由被告負擔。
本判決第1項得假執行。但被告如以4萬4,585元為原告供擔保後
，得免為假執行。
    事實及理由要領
一、原告起訴主張：原告承保訴外人賴譓智所有車牌號碼000-00
    00號自用小客車（下稱承保車輛），於109年5月19日上午7
    時57分行經基隆市○○區○○○路000號對面，遭被告騎乘車牌號
    碼000-0000號普通重型機車（下稱被告機車）不慎碰撞，致
    承保車輛受損，經送廠修復之費用共4萬4,585元，原告已依
    保險契約如數賠付，故依民法第184條第1項前段、第191條
    之2及保險法第53條第1項之規定代位求償等語，並請求法院
    判決：如主文第1項所示。
二、被告抗辯：警察局的初判結論與監視錄影內容完全不一樣，
    被告是有偏左行駛，但不是突然偏左，承保車輛應該要注意
    被告機車，況且事故發生的路段並沒有車道線，承保車輛要
    超車應該要保持安全距離。至原告所提的車損照片，並不是
    本件車禍事故造成的，當時被告只有看到承保車輛右前輪上
    方葉子板及右前門刮傷等語，並請求法院判決駁回原告之訴
    。
三、本件爭點及本院判斷：
　　原告主張之上開事實，業據其提出基隆市警察局道路交通事
    故當事人登記聯單、現場圖、初步分析研判表、行車執照、
    承保車輛照片、結帳工單、收銀機統一發票等件（均為影本
    ）為證，經基隆市警察局於109年12月24日以基警交字第109
    0051115號函檢送道路交通事故現場圖、調查報告表㈠㈡、談
    話紀錄表、初步分析研判表、詢問筆錄、現場照片等件到院
    ，復經本院依職權調閱臺灣基隆地方檢察署109年度偵字第6
    342號偵查卷宗（下稱偵卷），與原告前揭所述互核相符。
    惟被告仍以前詞置辯，是本件爭點為：被告是否應就承保車
    輛因本件車禍事故受損，負侵權行為之賠償責任？經查：
　㈠按汽車（含機車）行駛時，駕駛人應注意兩車並行之間隔，
    並隨時採取必要之安全措施，不得在道路上蛇行，或以其他
    危險方式駕車，道路交通安全規則第94條第3項前段定有明
    文。被告辯稱基隆市警察局初判之肇事原因與監視錄影內容
    不符，經本院於110年1月28日言詞辯論期日當庭勘驗基隆市
    警察局函送之上開路口監視器影像光碟，勘驗結果：畫面出
    現被告機車，機車左側隨即出現1輛自小客車（即承保車輛
    ），兩車經過閃黃燈十字路口，被告機車向左偏行與在其左
    側行駛內側之承保車輛靠近，最後發生擦撞。兩造對勘驗結
    果均未表爭執，該內容亦與偵卷內監視器擷取畫面相符。查
    本件事故地點為同向二車道之直路，當時路面新鋪設柏油，
    車道線雖略為模糊，然仍可區辨內外車道，有事故現場道路
    全景照片可稽（詳本院卷第65-68頁），被告騎乘被告機車
    恣意向左偏行駛入內側車道，疏未與同向直行於內側車道之
    承保車輛保持適當之間隔，致其機車左側車身與承保車輛之
    右側車身發生擦撞，堪信被告就本件車禍之發生有過失，其
    過失行為與承保車輛受損間具有相當因果關係，是原告主張
    被告應依民法第191條之2、第184條第1項前段規定（見附錄
    1、2）負侵權行為損害賠償責任，應屬有據。
　㈡次按負損害賠償責任者，除法律另有規定或契約另有訂定外
    ，應回復他方損害發生前之原狀，債權人並得請求支付回復
    原狀所必要之費用，以代回復原狀，民法第213條第1、3項
    定有明文。本件原告主張承保車輛因遭被告機車擦撞致右側
    車身受有損害，支出修復費用4萬4,585元，業據其提出承保
    車輛照片、億和汽車股份有限公司忠孝廠估價單、結帳工單
    及收銀機統一發票為證；被告辯稱承保車輛當時僅有右前輪
    上方葉子板及右前門刮傷，其餘車損非本件車禍事故所造成
    ，因原告所提承保車輛及路面照片是雨天，與事故當天是好
    天不符云云。經查，承保車輛之駕駛陳稱「我當時已經報案
    ，對方說報案的話要去驗傷向我索賠10萬元．．．當時慌張取
    消報案，我車損嚴重，想想後過來於109年5月19日14時左右
    通知交通隊處理」等語，有基隆市警察局道路交通事故談話
    紀錄表可查，又依該局道路交通事故現場圖記載「由大武崙
    所通知於109年5月19日14時17分事後報案。報案時間為109
    年5月19日7時57分，現場補繪路況圖、照相」（詳本院卷第
    15頁），足見本件車禍當時雙方均未通知警方到場，酌以偵
    卷內基隆市警察局就承保車輛受損照片所示之拍攝日期皆為
    「20/05/19」15時許，與車禍時點相距僅數小時，堪認確為
    承保車輛因本件事故受損情形。依該等照片所示，承保車輛
    右後車門下方破裂缺損、右前車門下方凹陷，且右側車身、
    右前葉子板處均有刮痕，與原告所提SUZUKI結帳工單上所載
    之修理項目相互對應，被告又未能舉證證明其中何項修繕項
    目非因本件事故所致，酌以億和汽車股份有限公司為該型車
    輛原廠維修保養廠，所列各項目之修復所需金額，應屬客觀
    為可採，是就上開結帳工單所列作業內容與更換零件之費用
    ，應屬合理且必要。衡酌事故車輛縱經修復，其市場交易上
    之價值，仍將因曾受碰撞，車體剛性、組裝品質均可能降低
    ，而普遍有所貶值，故不可能因零件以新品更換舊品，而受
    有不當得利，故材料費用不予折舊。是以承保車輛之必要修
    復費用，即為4萬4,585元。本件原告既已依保險契約之約定
    ，給付承保車輛保險金，故其主張依保險法第53條第1項（
    見附錄3）之保險代位，請求被告如數賠償，核屬有據，應
    予准許。
　㈢至被告辯稱承保車輛之駕駛應注意被告機車、超車應保持安
    全距離，而主張其與有過失乙節，然為提昇交通工具效能以
    促進交通快捷迅速，並兼顧維護交通秩序以保障公眾行的安
    全，凡參與交通之車輛駕駛人、行人及其他使用道路者，均
    負有預防危險發生之注意義務，故任何駕駛人、行人或其他
    使用人，均可信賴其餘參與交通或使用道路者，亦能遵守交
    通規則，並互相採取謹慎注意之安全行為，此即所謂信賴原
    則。依此一原則，汽車駕駛人應可信賴參與交通行為之對方
    ，亦將同時為必要之注意，相互為遵守交通秩序之適當行為
    ，而無考慮對方將會有違反交通規則之不當行為之義務（最
    高法院70年度台上字第6963號刑事判決要旨參照），倘因被
    害者或其他第三人之不適當行動，而發生事故造成損害之結
    果時，該行為人不負過失責任，有最高法院88年台上字第18
    52號刑事判決要旨可以參考。本件系爭承保車輛直行於內側
    車道，應可信賴同向之駕駛人即被告遵守上揭規定，注意兩
    車並行之間隔，不致自道路中央靠左偏駛侵入其車道，況承
    保車輛左側即為分隔島，被告貿然向左偏駛靠近，對系爭承
    保車輛之駕駛而言乃猝不及防且無從閃避煞停，自難課以其
    應避免車禍事故發生之義務，本件事故之發生實因被告騎乘
    被告機車任意向左偏行，未注意承保車輛所致，故系爭承保
    車輛之駕駛就本件車禍事故之發生並無過失。被告以此為抗
    辯，並不足採。
　㈣本件原告對被告之侵權行為損害賠償請求權，屬無確定期限
    之給付，既經原告起訴而送達訴狀，被告當應負遲延責任。
    而本件民事起訴狀繕本於109年12月21日送達被告（詳本院
    卷第31頁），依民法第229條第2項、第233條第1項前段、第
    203條規定（見附錄4、5、6），原告請求自起訴狀繕本送達
    之翌日即109年12月22日起至清償日止，按年息5%計算之利
    息，亦屬有據。
　㈤綜上所述，原告依侵權行為損害賠償之法律關係，請求被告
    給付4萬4,585元，及自109年12月22日起至清償日止，按年
    息5%計算之利息，為有理由，應予准許。
四、本件訴訟的事實已經明確，當事人提出其他的攻擊防禦方法
    及證據，都已經法院詳細斟酌，經認定不會影響本判決的結
    果，所以不再一一論述。
五、訴訟費用額即第一審裁判費1,000元，由被告負擔。
六、本判決是適用小額訴訟程序所為被告敗訴之判決，依民事訴
    訟法第436條之20規定，應依職權宣告假執行，併依職權宣
    告被告如預供相當之擔保金額後，得免為假執行。
七、結論：本件原告之訴為有理由，因此判決如主文。
中　　華　　民　　國　　110 　年　　2 　　月　　9 　　日
　　　　          基隆簡易庭法　官　林淑鳳
以上正本係照原本作成。
對於本件判決如有不服，應於收受送達後20日內向本院提出上訴
書狀，上訴於本院合議庭，並按他造當事人之人數附具繕本。
當事人之上訴，非以判決違背法令為理由不得為之，上訴狀應記
載上訴理由，表明下列各款事項：
（一）原判決所違背之法令及其具體內容。
（二）依訴訟資料可認為原判決有違背法令之具體事實。
如委任律師提起上訴者，應一併繳納上訴審裁判費。
中　　華　　民　　國　　110 　年　　2 　　月　　9 　　日
                            書記官　陳櫻姿
附錄：
1.民法第191條之2
　汽車、機車或其他非依軌道行駛之動力車輛，在使用中加損害
  於他人者，駕駛人應賠償因此所生之損害。但於防止損害之發
  生，已盡相當之注意者，不在此限。
2.民法第184條第1項前段
　因故意或過失，不法侵害他人之權利者，負損害賠償責任。
3.保險法第53條第1項
　被保險人因保險人應負保險責任之損失發生時，而對於第三人
  有損失賠償請求權者，保險人得於給付賠償金額後，代位行使
  被保險人對於第三人之請求權。
4.民法第229條第2項
　給付無確定期限者，債務人於債權人得請求給付時，經其催告
  而未為給付，自受催告時起，負遲延責任。其經債權人起訴而
  送達訴狀，或依督促程序送達支付命令，或為其他相類之行為
  者，與催告有同一之效力。
5.民法第233條第1項前段
　遲延之債務，以支付金錢為標的者，債權人得請求依法定利率
  計算之遲延利息。
6.民法第203條
　應付利息之債務，其利率未經約定，亦無法律可據者，週年利
  率為5%。